【裁判字號】    96,交聲,468
【裁判日期】    970131
【裁判案由】    聲明異議
【裁判全文】
臺灣高雄地方法院交通事件裁定         96年度交聲字第468號
原處分機關  高雄市政府
異  議  人
即受處分人  甲○○
上列異議人因違反道路交通管理處罰條例案件，對於高雄市交通
事件裁決中心於中華民國96年5 月7 日所為裁決（原處分案號：
高市府交裁字第裁32-Z00000000號）聲明異議，本院裁定如下：
    主    文
異議駁回。
    理    由
一、異議人聲明異議意旨略以：本件車牌號碼011-HS營業曳引車
    ，係福麒通運股份有限公司（下稱福麒公司）所有之車輛，
    伊僅為受僱之司機，行車皆聽從公司之指示違規超載，違規
    情事理應歸福麒公司負責，與伊無關。為此，爰聲明異議，
    請求將原處分撤銷，轉對福麒公司裁罰云云。
二、按汽車裝載貨物超過核定之總重量、總聯結重量者，處汽車
    所有人新臺幣（下同）1 萬元罰鍰，超載10公噸以下者，以
    總超載部分，每1 公噸加罰1000元；超載逾10公噸至20公噸
    以下者，以總超載部分，每一公噸加罰2000元；未滿1 公噸
    者以1 公噸計算；並記汽車違規紀錄1 次；其應歸責於汽車
    駕駛人時，除依第3 項處汽車駕駛人罰鍰及依第63條第1 項
    第2 款記點外；並記該汽車違規紀錄1 次；汽車駕駛人有第
    29條之2 第1 項之情形者，除依原條款處罰鍰外，並記違規
    點數2 點，道路交通管理處罰條例第29條之2 第1 項、第3
    項、第63條第1 項第2 款分別定有明文。次者，道路交通違
    規之取締，其方式有檢舉、舉發及逕行舉發三類；倘經以科
    學儀器取得證據資料證明其行為違規，當場不能或不宜攔截
    製單舉發者，得逕行舉發，而依此規定所為舉發應記明車輛
    牌照號碼、車型等可資辨明之資料，以汽車所有人為被通知
    人製單舉發，同條例第7 條之2 第1 項第7 款、第4 項亦有
    明文。至於舉發對象與實際駕駛人是否確屬同一、以及彼等
    相關行政違規責任之釐清，依同條例第85條第1 項規定「本
    條例之處罰，受舉發違反道路交通管理事件之受處罰人，認
    為受舉發之違規行為應歸責他人者，應於舉發違反道路交通
    管理事件通知單應到案日期前，檢附相關證據及應歸責人相
    關證明文件，向處罰機關告知應歸責人，處罰機關應即另行
    通知應歸責人到案依法處理。逾期未依規定辦理者，仍依本
    條例各該違反條款規定處罰。」，觀諸前揭規定立法意旨，
    鑑於逕行舉發案件雖非全然歸責於汽車所有人，惟因現場僅
    能取得車輛相關資料，遂以立法規定原則上推定汽車所有人
    為實際駕駛人、以之為被通知人製單舉發。然為期減少舉發
    錯誤情形發生，故許由該汽車所有人於法定期限（應到案日
    期前）提出相關資料告知處罰機關依法處理，此係考量交通
    責任歸屬之適度連結所推衍出針對交通違規行為舉證責任倒
    置之規範，尚難謂與行政程序法之比例原則有悖，合先敘明
    。
三、經查，本件異議人即受處分人甲○○（下稱異議人）駕駛福
    麒公司所有車牌號碼011-HS營業曳引車，於民國95年8 月12
    日4 時25分許，行經國道三號南下158.7 公里處，有「汽車
    裝載貨物超過核定之重量」之違規，經交通勤務警員掣單舉
    發，原處分機關嗣依道路交通管理處罰條例第29條之2 第3
    項規定，裁決裁處異議人罰鍰新台幣1 萬8 千元整，並依同
    條例第63條規定記違規點數2 點等情，有卷附內政部警政署
    國道公路警察局公警局交字第Z00000000 號舉發違反道路交
    通管理事件通知單影本、高雄市政府高市府交裁字第裁32-Z
    00000000號違反道路交通管理事件裁決書各乙份在卷可憑（
    見本院卷第4 頁、第6 頁），且為異議人所不否認，其上開
    違規事實堪認屬實。本件異議人於上開時、地駕駛福麒公司
    所有之上開車輛之違規行為，原經原處分機關對於上開車輛
    所有人福麒公司依逕行舉發之規定裁處，惟經福麒公司於96
    年2 月7 日向原處分機關申訴：該車所僱用之駕駛司機即異
    議人經常有違規超載等行為，經公司勸阻無效，因該違規超
    載，純屬司機個人行為，與公司無關，應歸責於駕駛人等語
    ，原處分機關遂依道路交通管理處罰條例第85條規定裁定轉
    對異議人裁處上開罰鍰並記違規點數，有福麒公司於96年2
    月7 日出具之交通違規陳述單影本、高雄市政府交通局96年
    2 月13日高市交裁字第0960006257號函影本各乙份附卷可按
    （見本院卷第20頁至第21頁），是原處分機關所為上開行政
    裁處，依前揭法文規定及說明意旨，自屬於法有據。異議人
    雖以福麒公司指示其駕駛上開車輛須超重載貨始予僱用云云
    ，惟迄未能舉出具體事證以實其說，況縱認異議人所述為真
    ，依其異議狀所陳，其超重載貨駕駛亦有紅利可圖，異議人
    既未有受他人強暴、脅迫等不得不為超重載貨駕駛行為之客
    觀情事，本可依其自由意思謹遵核定重量載運駕駛，卻仍執
    意為上開違規情事，從而異議人之上開違規行為，應可歸責
    於異議人，至為顯然，尚不能以其與福麒公司之內部約定予
    以免責。
四、綜上所述，原處分機關依據原受舉發人福麒公司檢附相關證
    據及應歸責人相關證明文件之陳述意見，依同條例第85條第
    1 項規定，逕以上開汽車駕駛人即異議人為處罰對象，認異
    議人駕駛系爭車輛有上揭交通違規事實，事證明確，依據道
    路交通管理處罰條例第29條之2 第1 項、第3 項、第63條第
    1 項第2 款等規定而為上開裁決，要無違誤。異議人猶執前
    詞而為本件聲明異議，為無理由，應予駁回。
五、據上論斷，應依道路交通管理處罰條例第87條第2 項，道路
    交通案件處理辦法第19條，裁定如主文。
中    華    民    國    97    年    1     月    31    日
                  交通法庭    法  官  林書慧
以上正本證明與原本無異。
如不服本裁定應於送達後5日內向本院提出抗告狀。
中    華    民    國    97    年    2     月    3     日
                              書記官  鍾錦祥


司法院資訊處製作；財團法人民間司法改革基金會備份。
